　　　　　　　臺灣士林地方法院刑事判決
公　訴　人　臺灣士林地方法院檢察署檢察官
被　　　告　許元樂
指定辯護人　陳增機律師
上列被告因偽造有價證券等案件，經檢察官提起公訴（98年度偵
字第386號），本院判決如下：
    主  文
許元樂犯詐欺取財罪，處有期徒刑拾月；又犯偽造有價證券罪，
處有期徒刑參年貳月，如附表二所示編號一偽造之支票壹紙沒收
；又犯偽造有價證券罪，處有期徒刑參年捌月，如附表二所示編
號二至五偽造之支票肆紙沒收。應執行有期徒刑柒年，如附表二
所示偽造之支票伍紙沒收。
被訴對吳水龍詐欺得利部分無罪。
    犯 罪 事 實
一、許元樂於民國97年間，在臺北市大同區○○○路○ 段78號2
    樓開設「金建中資產金融管理顧問有限公司（下稱金建中公
    司）」，並於97年6 月間某日，在報紙分類廣告上刊登金建
    中公司可代辦各項申請貸款業務之廣告，適有張欽鉦急需資
    金周轉，見報後經以電話聯繫許元樂後，於97年6 月18日前
    往上址金建中公司，與許元樂洽談委託不動產貸款事宜，並
    與許元樂簽立授權書，許元樂見張欽鉦所提供之不動產設有
    第二順位抵押權無法順利貸得金錢，無意為其辦理貸款，竟
    意圖為自己不法之所有，向張欽鉦佯稱所申辦之土地貸款初
    審已過，應交付空白支票2 紙做為擔保，張欽鉦陷於錯誤，
    遂於97年6 月19日在金建中公司交付其所有如附表一所示之
    支票2 紙與許元樂，未久，許元樂復承前詐欺取財之犯意，
    向張欽鉦佯稱貸款已經撥下來，要求張欽鉦必須再交付其所
    有使用之支票本，以控制債務，並應於支票本內簽立20張面
    額新臺幣（下同）10萬元日期空白之支票，以便分期分次償
    還貸款，張欽鉦亦信以為真，就其所有美商花旗銀行台北分
    行帳號0000000000號票號0000000 至0000000 號支票本1 本
    （應 扣除張欽鉦交付許元樂前業已使用掉之數張支票）內
     票 號0000000 至00 00000等20張支票上，各填寫金額10萬
    元及在發票人欄上簽名蓋章，僅餘日期欄空白後，連同上開
    支票本在金建中公司交付許元樂。許元樂詐得張欽鉦上開支
    票後，因遭友人「阿仁」及吳水龍等人催討債務孔急，於97
    年7 月11日前某日（因如附表二編號一所示支票經提示兌現
    日為97年7 月10日），在不詳地點，基於意圖供行使之用而
    偽造有價證券之犯意，未經張欽鉦之同意授權，擅自在張欽
    鉦所簽發僅餘發票日期空白之如附表二編號一所示支票上填
    載如附表二編號一所示發票日而偽造之，並持以交付友人「
    阿仁」以清償借款而行使之，又於97年7 月間某日，另基於
    意圖供行使之用而偽造有價證券之犯意，在前址金建中公司
    樓下，未經張欽鉦同意授權，利用不知情之吳水龍在張欽鉦
    所簽發僅於發票日期空白之如附表二所示編號二至五支票4
    紙上，分別填載如附表二所示編號二至五所示發票日而偽造
    之，並交付吳水龍以清償積欠之工程款而行使之。嗣張欽鉦
    迄至97年7 月間仍未獲得任何貸款款項，追問許元樂始悉上
    情。
二、案經張欽鉦訴由臺北市政府警察局大同分局報請臺灣士林地
    方法院檢察署檢察官偵查後起訴。
    理  由
壹、證據能力部分：
    按被告以外之人於審判外之言詞或書面陳述，除法律有規定
    者外，不得作為證據，刑事訴訟法第159條第1項固有明文。
    惟被告以外之人於審判外之陳述，經當事人於審判程序同意
    作為證據，法院審酌該言詞陳述或書面陳述作成時之情況，
    認為適當者，亦得為證據；當事人、代理人或辯護人於法院
    調查證據時，知有上開刑事訴訟法第159條第1項不得為證據
    之情形，而未於言詞辯論終結前聲明異議者，視為有前項之
    同意，刑事訴訟法第159 條之5 亦有明文。經查本案以下認
    定事實所引用之傳聞證據，並無證據證明係公務員違背法定
    程序所取得，且經審判期日一一提示予檢察官、被告及其辯
    護人表示意見，均未有爭執證據能力者，且該等證據亦查無
    刑事訴訟法第159 條之4 之顯有不可信之情況與不得作為證
    據之情形，從而，依刑事訴訟法第159 條至159 條之5 之規
    定，應均具有證據能力，合先敘明。
貳、實體部分：
一、訊據被告許元樂固坦承於97年間，在臺北市大同區○○○路
    ○ 段78號2 樓開設金建中公司，並於97年6 月間某日，在報
    紙分類廣告上刊登金建中公司可代辦各項申請貸款業務之廣
    告等事實，惟矢口否認有上揭詐欺及意圖供行使之用偽造有
    價證券等犯行，辯稱：告訴人張欽鉦拿不動產謄本及如附表
    一所示空白支票2 張給伊，要伊以不動產貸款，如無法貸得
    款項即試以支票借款，經伊多方詢問後不動產及支票均無法
    借得款項，即將不動產資料及如附表一所示空白支票2 張歸
    還告訴人張欽鉦，嗣告訴人張欽鉦又拿不動產及包括已開立
    僅留發票日期空白之支票20張之支票本1 本，要求伊幫忙借
    款200 萬元，伊經詢問後亦無法借得任何款項即將該不動產
    資料及支票本一併歸還告訴人張欽鉦，嗣伊因遭吳水龍等人
    索討欠款孔急，遂向告訴人張欽鉦商借得如附表二所示之支
    票5 紙並由告訴人張欽鉦授權填載發票日期，以支付欠款，
    伊並未詐騙告訴人張欽鉦之支票，亦未偽造支票云云。惟查
    ：
（一）上開犯罪事實業據證人即告訴人張欽鉦於警詢、偵查及本
      院審理時證述綦詳（見97年度他字第2844號卷第13至15頁
      ；98年度偵緝字第17號卷第27頁、43頁、44頁、49至51頁
      、60頁、90頁；本院卷第89至97頁、165 頁），而被告交
      付如附表二編號二至五支票共4 張與吳水龍並委由吳水龍
      填寫發票日以清償其所積欠工程款，經吳水龍提示如附表
      二編號二所示支票不獲兌現後，告訴人張欽鉦曾主動聯繫
      吳水龍表示遭被告盜用支票等情，亦據證人吳水龍於本院
      審理時證述明確（見本院卷第97至100 頁），此外，復有
      與告訴人張欽鉦上開證述情節相符之報紙廣告、被告名片
      各1 張（見97年度他字第2844號卷第5 頁）、告訴人張欽
      鉦委託被告申辦貸款事宜時與被告簽立之授權書1 份（見
      97 年 度他字第2844號卷第6 頁）、告訴人張欽鉦交付被
      告如附表一所示之空白支票2 紙為被告所簽收之字據（見
      97年度他字第2844號卷第7 頁）、告訴人張欽鉦交付被告
      票號0000000 至0000000 號之支票本為被告所簽收之字據
      （見本院卷第103 頁）、被告所簽立將取回面額10萬元票
      據4張 之字據各1 張（見97年度他字第2844號卷第8 頁）
      、被告所簽立自承利用受告訴人張欽鉦委託辦理不動產借
      款事宜時擅自使用如附表二所示支票之切結書1 件（見97
      年度他字第2844號卷第9 頁）、如附表二所示支票影本（
      見本院卷第135 頁、97年度他字第3565號卷第21、22頁）
      各1 份，及經花旗（台灣）商業銀行股份有限公司100年1
      月14日（100 ）政查字第41150 號函（見本院卷第134 頁
      至第137 頁）覆以如附表二編號一支票經提示兌現及編號
      二支票經提示不獲兌現等情在卷可資佐證。
（二）觀之卷附被告所自承簽如附表一所示空白支票2 張所立字
      據上所記載之內容為「金建中，茲收空白支票2 張，做為
      保管」，乃載明為「保管」，未有被告所辯係告訴人張欽
      鉦欲茲以向他人借款之類此文字書寫其上，而衡之社會一
      般常情，拿票據向他人借款，通常為已簽發完成之票據，
      即載有發票人、票面金額及發票日期，俾供出借金錢之人
      評估發票人之信用、借貸之金額及還款日期等，以決定是
      否出借款項，並於出借金錢後得占有該票據以行使權利，
      是被告所辯告訴人張欽鉦交付被告如附表一所示支票係為
      取得借款，不惟與其簽收票據時所立字據文意不符，亦與
      社會一般常情有違。又被告前於偵查中，經檢察官質之如
      附表二編號一所示支票下落，業已自承尚在伊大姊處等語
      （見98年度偵緝字第17號卷第28頁），即自承未歸還告訴
      人張欽鉦之事實，嗣於本院才改稱已於無法順利貸得款項
      時即返還告訴人張欽鉦如附表一所示空白支票云云，供詞
      反覆不一，益證被告所辯告訴人交付如附表一所示空白支
      票係委託伊向他人借款，借款未果後即返還告訴人張欽鉦
      云云，顯係臨訟杜撰用以卸責之詞。
（三）又觀之卷附被告所自承於97年7 月30日所立之切結書內容
      ，業已清楚載明被告係利用告訴人張欽鉦委託辦理不動產
      借款事宜時，私自使用告訴人張欽鉦如附表二所示支票之
      旨，並由被告予以簽名、填寫基本資料以確認，足以表明
      告訴人張欽鉦交付包括如附表二所示支票之支票本給被告
      之緣由係因委託被告辦理不動產借款，而被告利用此一機
      會擅自使用告訴人所交付如附表二所示支票之事實，雖被
      告否認上開切結書上所載內容為真實，但就其為何會在該
      切結書上簽名確認之緣由，初於偵查中辯稱：切結書內容
      係告訴人張欽鉦寫好要伊簽名的，伊並未看清楚切結書之
      內容云云（見98年度偵緝字第17號卷第28頁），表示因疏
      忽而未詳盡閱覽切結書內容即為之，然嗣於偵查中又改稱
      ：因伊想有跟告訴人張欽鉦借4 張票就照做云云（見98年
      度偵緝字第17號卷第51頁），似未否認知悉切結書內容，
      僅因自認理虧而為之，最後於偵查中再改稱：是告訴人張
      欽鉦叫3 、4 個人逼我簽的云云（見98年度偵緝字第17號
      卷第61頁），變成是遭告訴人逼迫而不得不為之，前後說
      法迥異，莫衷一是，難信為真實。復參酌上開切結書僅1
      頁，內容簡短，文意簡明，字體清晰，極易使人瞭解，被
      告簽名確認時應無無法理解文意之情，又事關被告權益，
      被告亦無隨意簽名確認之理，又該切結書雖為告訴人張欽
      鉦所擬具內容，惟其刻意將另筆由告訴人張欽鉦所開立支
      票向他人借款之糾紛另列，衡情應無故意虛構事實以誣陷
      被告之情，益證該切結書內容為真實，且經被告確認過無
      誤。又被告一再辯稱如附表二所示支票係向告訴人張欽鉦
      所借得，並授權填載發票日期云云，惟就其如何向告訴人
      張欽鉦借得支票之緣由、過程及如何獲得告訴人張欽鉦授
      權填載發票日等情，竟前後有：「僅借4 張，由告訴人張
      欽鉦開立97年1 、2 、3 、4 月面額各10萬元之支票4張
      拿給伊。」（見98年度偵緝字第17號卷第27頁）「伊跟告
      訴人張欽鉦告知欠吳水龍錢，請告訴人張欽鉦借4 張支票
      給伊，告訴人張欽鉦就把整本支票給伊，伊拿了4 張支票
      ，面額各10萬元。」（見98年度偵緝字第50頁）、「向告
      訴人張欽鉦借了5 張支票，4 張給吳水龍，另外1 張本來
      是要拿給報社，大概3 萬多元，但後來伊又把給報社的票
      拿回來，伊是以現金給報社，所以那張票就還給告訴人張
      欽鉦。」（見本院卷第34頁反面）及「總共向告訴人張欽
      鉦借了6 張支票，1 張給報社，1 張給阿仁，有拿10萬元
      給告訴人張欽鉦過票，另外4 張係給吳水龍。」（見本院
      卷第89、97頁）多種不同之說法，被告上開所辯難予採信
      。
（四）被告迄不返還告訴人張欽鉦如附表一編號一所示支票及擅
      自使用如附表二所示支票，且拒不處理該等支票所生之債
      務，已如前述，足認被告具有不法所有意圖甚明。又被告
      經告訴人張欽鉦催討，雖已返還如附表一所示編號二支票
      及除卻如附表二所示支票之支票本與告訴人張欽鉦，惟此
      屬被告犯罪後所為，與犯罪是否成立無關，無法據以為有
      利於被告之認定，並不影響本院對被告犯行之認定。
（五）被告之辯護人為被告辯以卷附被告於97年7 月23日所簽立
      交付告訴人張欽鉦之字據，業已載明被告為「借票人」，
      足認被告確係向告訴人張欽鉦借得如附表二編號二至五支
      票4 張云云，然查前揭字據內容為被告所書立，且僅有被
      告簽名，並未經告訴人張欽鉦簽名確認後而交付被告收存
      ，雖被告記載其為借票人，或有可能係為卸責而為，並不
      能據此即認定被告取得如附表二編號二至五支票，確係向
      告訴人張欽鉦借得之事實，況參酌字據文意，被告先載明
      向告訴人張欽鉦借票30萬元部分保證過票之旨，另則載明
      取回其他票據，並未載明是否為借票關係，且通常借票僅
      遵期過票即可，本件被告載明要在發票日期前取回，是否
      為借票關係亦非無疑，是上開字據無法憑為被告有利之認
      定。又被告之辯護人為被告辯以卷附告訴人張欽鉦書立之
      帳戶資料為告訴人張欽鉦借票給被告時所書立要被告遵期
      存入款項過票時所為，足證被告確係向告訴人張欽鉦借票
      云云，惟查依據被告於97年7 月23日所立字據及被告於97
      年7 月30日所簽立之切結書內容，可知告訴人張欽鉦除本
      件系爭票據外，就告訴人張欽鉦同一帳戶之其他票據尚有
      其他法律關係，就不能以上開告訴人張欽鉦單純書立帳戶
      之字據，驟認告訴人張欽鉦將系爭支票借給被告。復被告
      之辯護人為被告辯稱：如附表二編號一之支票經提示兌現
      ，足以證明被告未私自使用告訴人張欽鉦之支票，然如附
      表二編號一支票經提示兌現之原因或有多種可能，且告訴
      人張欽鉦於本院審理時已明白陳述係於不知被告私自使用
      之情況下，為維護其個人信用，而存入款項過票，是上開
      支票經提示兌現事實亦不足為有利於被告之認定。綜上所
      述，被告所辯均不足採信，事證明確，被告犯行堪以認定
      ，應依法論科。
二、核被告詐取告訴人張欽鉦如附表一、二所示支票所為係犯刑
    法第339 條第1 項之詐欺取財罪，檢察官認被告涉犯刑法第
    339 條第2 項詐欺得利罪，容有未洽，惟因二者基本社會事
    實同一，爰依法變更起訴法條。被告先後詐取張欽鉦如附表
    一、二所示支票，係利用為告訴人張欽鉦偽辦不動產貸款之
    同一機會為之，並於密切接近之時間實施，侵害同一法益，
    應視為數個舉動之接續施行，合為包括之一行為予以評價，
    屬接續犯。又核被告先後偽造附表二編號一及編號二至五所
    示支票所為，均係犯刑法第201 條第1 項之意圖供行使之用
    偽造有價證券罪。被告偽造如附表二編號二至五所示4 紙支
    票，係同時偽造同一被害人即告訴人張欽鉦之多張支票，其
    被害法益仍僅1 個，應論以1 罪（最高法院73年台上字第
    3629 號 判例參見）。又被告利用不知情之吳水龍填載附表
    二編號二至五支票發票日以遂行其偽造有價證券犯行，為間
    接正犯。被告偽造支票而復持以行使，其行使行為吸收於偽
    造行為之中，只論以偽造有價證券罪（最高法院31年上字第
    88號判例參見）。又被告偽造有價證券而復持以清償債務行
    使之，該偽造有價院犯行當然包含詐欺得利行為，不另成立
    詐欺得利罪名。被告所犯上開詐欺取財及前後2 次偽造有價
    證券犯行，犯意各別，行為不同，應予分論併罰。爰審酌被
    告犯罪之動機、目的、手段，犯罪所得利益及對被害人、交
    易秩序所生之損害兼衡被告之生活狀況、智識程度及犯罪後
    態度等一切情狀，分別量處如主文所示之刑，並定其應執行
    刑。如附表二所示偽造之支票5 紙，均為偽造之有價證券，
    不問屬於犯人與否，均應依刑法第205 條之規定沒收之，檢
    察官聲請依刑法第38條第1 項第2 款、第3 項之規定宣告沒
    收，尚有未洽。
三、不另為無罪諭知部分：
（一）公訴意旨略以：被告許元樂基於偽造有價證券之犯意，在
      不詳時、地，未經告訴人張欽鉦之同意或授權，在票據號
      碼0000000 號支票上，偽填發票日為97年11月5 日，金額
      10 萬 元，偽造上開支票，因認被告涉犯刑法第201 條第
      1 項之意圖供行使之用偽造有價證券罪。
（二）按犯罪事實應依證據認定之，無證據不得認定其犯罪事實
      ；又不能證明被告犯罪者，應諭知無罪之判決，刑事訴訟
      法第154 條第2 項、第301 條第1 項分別定有明文。次按
      認定不利於被告之事實，須依積極證據，苟積極證據不足
      為不利於被告事實之認定時，即應為有利於被告之認定，
      更不必有何有利之證據；又事實之認定，應憑證據，如未
      能發現相當之證據，或證據不足以證明，自不能以推測或
      擬制之方法，以為裁判之基礎；且認定犯罪事實所憑之證
      據，無論直接或間接證據，其為訴訟上之證明，須達於通
      常一般之人均不致有懷疑，而得確信其為真實之程度者，
      始得據為有罪之認定，倘其證明尚未達到此一程度，而有
      合理之懷疑存在時，尚難為有罪之認定基礎（最高法院30
      年度上字第816 號判例、40 年 度臺上字第86號、76年度
      臺上字第4986號判例參照）。又告訴人提起告訴，係以使
      被告受刑事處罰為目的，是其陳述是否與事實相符，仍應
      調查其他證據以資審認；且被害人之陳述如無瑕疵，且就
      其他方面調查又與事實相符，固足採為科刑之基礎，倘其
      陳述尚有瑕疵，則在未究明前，遽採為論罪科刑之根據，
      即難認為適法（最高法院52年度臺上字第13 00 號判例、
      61年度臺上字第3099號判例參照）。公訴人認被告涉犯上
      開罪嫌，無非以告訴人張欽鉦之指述及被告於97年7 月30
      日所立之切結書為其主要論據。訊據被告堅決否認有前開
      偽造有價證券犯行，辯稱：已將空白支票交還告訴人張欽
      鉦，並未偽造等語。
（三）經查告訴人張欽鉦交付被告如附表一編號一所示空白支票
      後，被告迄未歸還該支票與告訴人張欽鉦等事實，業據告
      訴人張欽鉦於本院審理時證述明確，而該支票迄未經任何
      人提示於付款人兌現，亦經本院向花旗（台灣）商業銀行
      函詢屬實，有該行100 年1 月14日（100 ）政查字第4115
      0 號函在卷可稽（見本院卷第134 頁），復卷內亦無前開
      支票之原本或影本等相關資料，雖公訴人所舉被告於97年
      7 月30日所立之切結書內容記載被告私自使用告訴人張欽
      鉦票號0000000 號，發票日97年7 月10日，票面金額10萬
      元之支票1 張等情，惟該內容僅係告訴人張欽鉦聽聞被告
      自陳內容所書立，為告訴人張欽鉦於本院審理時證述在卷
      ，是並無其他佐證可供認定被告前揭偽造有價證券犯行，
      既不能證明被告上開犯行，原應為被告無罪之諭知，然檢
      察官認此部分犯行與前接論罪科刑之偽造有價證券部分有
      接續犯之一罪關係，爰不另為無罪之諭知。
四、無罪部分：
（一）公訴意旨略以：被告許元樂前分別於96年8 月13日、同年
      10月18日、同年12月22日，意圖為自己不法之利益，在其
      經營址設臺北市萬華區○○○路○ 段215 號之「龍呈當舖
      環南店」內，分別委託告訴人吳水龍裝潢該當舖「環南店
      」、「林森店」、「環南店」之櫥窗工程，工程總金額計
      547300元，被告並於96年8 月13日簽約時交付現金10 萬
      元及客票1 紙面額6 萬元（已兌現）與告訴人吳水龍，告
      訴人吳水龍即分別於96年8 月25日、96年11月5 日、96
      年12月30日將上揭工程完工，詎被告於上開工程完工後即
      逃逸無蹤，拒不付款，以此方式向告訴人吳水龍詐得價值
      387300元之不法利益。經告訴人吳水龍於97年4 月間始尋
      得被告，被告即佯以交付張欽鉦提出之上開付款人為花旗
      銀行、票據號碼為0000000、0000000、0000000、0000000
      之支票共4 紙、金額共計40萬元與告訴人吳水龍，致告訴
      人吳水龍不疑有他而收受，惟該等支票屆期經告訴人吳水
      龍提示均不獲兌現。因認被告涉犯刑法第339 條第2 項之
      詐欺得利罪。
（二）按犯罪事實應依證據認定之，無證據不得認定其犯罪事實
      ；又不能證明被告犯罪者，應諭知無罪之判決，刑事訴訟
      法第154 條第2 項、第301 條第1 項分別定有明文。次按
      認定不利於被告之事實，須依積極證據，苟積極證據不足
      為不利於被告事實之認定時，即應為有利於被告之認定，
      更不必有何有利之證據；又事實之認定，應憑證據，如未
      能發現相當之證據，或證據不足以證明，自不能以推測或
      擬制之方法，以為裁判之基礎；且認定犯罪事實所憑之證
      據，無論直接或間接證據，其為訴訟上之證明，須達於通
      常一般之人均不致有懷疑，而得確信其為真實之程度者，
      始得據為有罪之認定，倘其證明尚未達到此一程度，而有
      合理之懷疑存在時，尚難為有罪之認定基礎（最高法院30
      年度上字第816 號判例、40年度臺上字第86號、76年度臺
      上字第4986號判例參照）。又告訴人提起告訴，係以使被
      告受刑事處罰為目的，是其陳述是否與事實相符，仍應調
      查其他證據以資審認；且被害人之陳述如無瑕疵，且就其
      他方面調查又與事實相符，固足採為科刑之基礎，倘其陳
      述尚有瑕疵，則在未究明前，遽採為論罪科刑之根據，即
      難認為適法（最高法院52年度臺上字第13 00 號判例、61
      年度臺上字第3099號判例參照）。公訴人認被告涉犯上開
      詐欺得利犯行，係以證人即告訴人吳水龍之證詞、工程契
      約書、工程款明細、估價單及被告交付告訴人吳水龍如附
      表二所示編號二至五支票4張為其論據。
（三）被告固坦承有於上揭日期委託告訴人吳水龍施作上開工程
      ，且尚積欠部分工程款及嗣後以張欽鉦為發票人之支票4
      張清償所積欠之工程款等事實，然堅決否認有上開詐欺得
      利犯行，辯稱：委託告訴人吳水龍施作工程時，有以現金
      及客票支付工程款，且前所交付之客票亦有兌現過，不知
      道以景萌企業有限公司為發票人之客票會跳票，係因後來
      經濟狀況不佳，才未能清償積欠之工程款等語。經查，被
      告於96年8 月13日，在其經營址設臺北市萬華區○○○路
      ○ 段215 號之「龍呈當舖環南店」，委託告訴人吳水龍施
      作工程，約定總工程款為194000元，簽約當天被告即交付
      面額6 萬元客票1 張與告訴人吳水龍以給付工程款，該客
      票有兌現，嗣於將近完工之際，被告又給付現金10萬元與
      告訴人吳水龍以支付工程款等事實，業據告訴人吳水龍於
      本院審理時證述明確（見本院卷第97、98頁），並有工程
      契約書1 份（見97年度他字第3565號卷第32至40頁）、估
      價單1 件（見97年度他字第3565號卷第18頁）及工程款明
      細1 紙（見97年度他字第3565號卷第17頁）在卷可稽，雖
      該工程經結算後被告尚積欠告訴人吳水龍42300 元工程款
      ，然從上開被告委託被告施作工程及付款情形，尚與社會
      一般承攬契約履行過程無異，尚難以被告於工程完工時尚
      積欠部分工程款而驟認被告有何獲取不法利益意圖而施用
      詐術，使告訴人吳水龍陷於錯誤而施作工程之犯行。又被
      告於96年10月18日委託告訴人施作址設新北市○○區○○
      路83號店面修繕工程時，雖尚仍積欠告訴人吳水龍工程款
      42300 元，惟於簽約當時交付有票號為AU0000000 號，發
      票人為景萌企業有限公司，發票日期為96年12月30 日 ，
      付款人為台灣中小企業銀行台北分行，面額30萬元之支票
      1 紙充作工程款，有工程契約書1 份（見97年度他字第
      3565號卷第23至31頁），查該客票面額，除足以清償前所
      積欠之工程款42300 元及給付新工程款168800元，並尚有
      近9 萬元之餘款，於被告嗣於96年12月22日再要求告訴人
      吳水龍施作工程總價138700元臺北市萬華區○○○路○段
      215 號之「龍呈當舖環南店」2 期工程，仍尚足給付該工
      程之大部分工程款，雖該客票於發票日96年12月30日經提
      示不獲兌現，惟該客票之發票人景萌企業有限公司之票據
      信用於被告於96年10月18日委託告訴人吳水龍施做工程並
      交付支票時直到96年12月22日被告再次委託告訴人吳水龍
      施做工程時，均尚無異狀，此有景萌企業有限公司之票據
      信用資料1 份在卷可稽（見本院卷第140 至154 頁），是
      尚難認被告在委託告訴人吳水龍施做工程時即已有以無法
      兌現之支票支付工程款以達不欲付款目的之不法意圖及有
      以此作為詐術蓄意詐騙告訴人吳水龍之行為。
（四）按刑法第339 條第2 項之詐欺得利罪之成立係以行為人意
      圖為自己或第三人不法之所有，以詐術得財產上不法之利
      益為要件，債務人於債之關係成立後，如有債務不履行之
      情形，在一般社會經驗上可能之原因甚多，縱令債務人事
      後出於惡意而有遲延給付或不為給付之情形，苟查無足以
      證明其在取得或約定取得財產上不法利益時，自始故意藉
      此從事詐欺得利之積極證據，仍不得僅以事後違反債信之
      客觀事態，推定被告原有詐欺得利之不法所有意圖。查公
      訴人雖舉被告交付張欽鉦為發票人之支票與告訴人吳水龍
      不獲付款之事實，認被告無還款誠意，而認被告有詐欺得
      利犯行，然被告交付張欽鉦支票與告訴人吳水龍之時間與
      被告委託告訴人吳水龍施做工程之時間，已相隔長達半年
      以上，揆諸前揭說明，本件既缺乏積極證據足認被告有詐
      欺得利犯行，已如上述，自不得以被告事後未履行債務，
      而推定被告有詐欺得利犯行，基於無罪推定原則，應為被
      告無罪判決之諭知。
據上論斷，應依刑事訴訟法第299 條第1 項前段、第300 條、第
301 條第1 項，刑法第201 條第1 項、第205 條、第339 條第1
項、第51條第5 款，刑法施行法第1 條之1 第1 項、第2 項前段
，判決如主文。
本案經檢察官江耀民到庭執行職務。
中    華    民    國   100     年    2    月    11    日
                  刑事第四庭  審判長法  官  黃雅君
                                    法  官  陳俞婷
                                    法  官  劉瓊雯
以上正本與原本無異。
如不服本判決應於收受送達後 10 日內向本院提出上訴書狀，並
應敘述具體理由。其未敘述上訴理由者，應於上訴期間屆滿後
20 日內向本院補提理由書 (均須按他造當事人之人數附繕本 )
「切勿逕送上級法院」。
                                    書記官  蔡昀潔
中    華    民    國   100     年    2    月    11    日
附錄本案論罪科刑法條全文：
中華民國刑法第201條第1項
（有價證券之偽造變造與行使罪）
意圖供行使之用，而偽造、變造公債票、公司股票或其他有價證
券者，處3 年以上 10 年以下有期徒刑，得併科 3 千元以下罰
金。
中華民國刑法第339條第1項
（普通詐欺罪）
意圖為自己或第三人不法之所有，以詐術使人將本人或第三人之
物交付者，處 5 年以下有期徒刑、拘役或科或併科 1 千元以下
罰金。
附表一：
    ┌──┬─────┬─────┬─────┬─────┬─────┐
    │編號│票號      │付款人    │發票人    │發票日    │票面金額  │
    │    │          │          │          │          │（新臺幣）│
    ├──┼─────┼─────┼─────┼─────┼─────┤
    │一  │0000000   │美商花旗銀│空白      │空白      │空白      │
    │    │          │行台北分行│          │          │          │
    ├──┼─────┼─────┼─────┼─────┼─────┤
    │二  │0000000   │美商花旗銀│空白      │空白      │空白      │
    │    │          │行台北分行│          │          │          │
    └──┴─────┴─────┴─────┴─────┴─────┘
附表二：
    ┌──┬─────┬─────┬─────┬─────┬─────┐
    │編號│票號      │付款人    │發票人    │發票日    │票面金額  │
    │    │          │          │          │          │（新臺幣）│
    ├──┼─────┼─────┼─────┼─────┼─────┤
    │一  │0000000   │美商花旗銀│張欽鉦    │97年7 月10│10萬元    │
    │    │          │行台北分行│          │日        │          │
    ├──┼─────┼─────┼─────┼─────┼─────┤
    │二  │0000000   │美商花旗銀│張欽鉦    │97年7 月5 │10萬元    │
    │    │          │行台北分行│          │日        │          │
    ├──┼─────┼─────┼─────┼─────┼─────┤
    │三  │0000000   │美商花旗銀│張欽鉦    │97年8 月5 │10萬元    │
    │    │          │行台北分行│          │日        │          │
    ├──┼─────┼─────┼─────┼─────┼─────┤
    │四  │0000000   │美商花旗銀│張欽鉦    │97年9 月5 │10萬元    │
    │    │          │行台北分行│          │日        │          │
    ├──┼─────┼─────┼─────┼─────┼─────┤
    │五  │0000000   │美商花旗銀│張欽鉦    │97年10月5 │10萬元    │
    │    │          │行台北分行│          │日        │          │
    └──┴─────┴─────┴─────┴─────┴─────┘